【裁判字號】    88,自,869
【裁判日期】    890229
【裁判案由】    侵占
【裁判全文】
臺灣臺北地方法院刑事判決                          八十八年度自字第八六九號
    自  訴  人  六順交通有限公司  設台北市○○路四六二號
    代  表  人  甲○○
    代  理  人  丙○○
    被      告  乙○○
右列被告因侵占案件，經自訴人提起自訴，本院判決如左：
    主  文
乙○○無罪。
    理  由
一、自訴意旨略以：如附件自訴狀及刑事自訴補充狀影本所示。
二、按犯罪事實應依證據認定之，無證據不得推定其犯罪事實，又不能證明被告犯罪
    者，應諭知無罪之判決，刑事訴訟法第一百五十四條、第三百零一條第一項分別
    定有明文。又刑法上之侵占罪，須持有人變易其原來之持有意思而為不法所有之
    意思，始能成立，如僅將持有物延不交還或有其他原因致一時未能交還，既缺乏
    主觀要件，即難遽以該罪相繩（最高法院六十八年台上字第三一四六號判例參照
    ）。
三、本件自訴人認被告涉有侵占罪嫌，無非以被告未於八十七年六月十五日前至監理
    處驗車、未繳納各項違規罰款、稅款、保險費及未返還ＢＷ─三三九號車牌及行
    車執照等為其論據。惟訊據被告乙○○則堅決否認有何犯行，辯稱：因未收到驗
    車通知始未如期至監理處驗車，又因手頭不便而未繳納各項費用，但其願意將車
    牌及行車執照返還自訴人，並希能分期清償積欠之費用等語。經查：被告提供車
    輛、使用自訴人之ＢＷ─三三九號營業車牌及行車執照（即俗稱靠行）駕駛營業
    小客車營業，約定每月支付自訴人新台幣（下同）一千二百元行政管理費、由自
    訴人代為繳納稅費、規費、保險費及交通違規罰款，被告嗣後未依約支付行政管
    理費及返還代墊款，亦未返還前揭車牌及行車執照等情，不惟據被告自承在卷，
    核與自訴人代理人丙○○指訴情節相符，並有台北市計程車客運業駕駛人自備車
    輛參與經營契約書、台北市監理處舉發違反道路交通管理事件通知單、存證信函
    、本票及違規查詢報表各乙件附卷可稽（以上皆為影本），自訴人之指訴堪信真
    實。惟查，車號ＢＷ─三三九號車牌之名義人仍為自訴人，為自訴人代理人丙○
    ○自承該車牌目前尚未註銷，則上開車牌及行車執照之名義人迄未更動之事實堪
    以認定，因而難謂被告已將其持有關係變易為所有。又被告就其所積欠自訴人之
    行政管理費、保險費及罰款等費用，曾於八十八年四月十二日簽發面額五萬八千
    元、八十八年四月三十日到期之本票乙紙予自訴人，有卷附本票影本可參，是被
    告對於應繳納費用並未置之不理。且矧被告有變易其原來之持有意思而為不法所
    有之意思，何以簽發本票承擔票據法上之責任，故尚難以被告未按時驗車、繳納
    費用及返還車牌、行車執照之行為遽以認定其有此不法所有意圖。至被告所簽發
    本票屆期未兌現一節，則為其事後履行債務與否之問題。再者，自訴人並未提出
    任何證據證明被告將自訴人之車牌及行車執照借予他人使用，則被告無自訴狀所
    稱之將車牌借用特有他人之情事，亦即無為第三人不法所有之情事。從而，被告
    所為尚與刑法侵占罪之構成要件有間，其迄今未返還車牌、行車執照及積欠費用
    之行為僅為契約義務之違反，純屬民事糾紛，尚難論以刑責。此外，復查無其他
    積極證據足資證明被告涉有自訴人所述犯行，揆之首揭說明，即不能證明被告犯
    罪，爰為其無罪判決之諭知。
據上論斷，應依刑事訴訟法第三百零一條第一項、第三百四十三條，判決如主文。
中      華      民      國    八十九    年      二      月    二十九    日
                                      臺灣臺北地方法院刑事第八庭
                                          法  官  許  純  芳
右正本證明與原本無異。
如不服本判決，應於判決送達後十日內，向本院提出上訴狀。
                                          書記官  沈  銘  哲
中      華      民      國    八十九    年      三      月      三      日


司法院資訊處製作；財團法人民間司法改革基金會備份。
